【裁判字號】    98,易,505
【裁判日期】    980625
【裁判案由】    竊盜等
【裁判全文】
臺灣彰化地方法院刑事判決               98年度易字第505號
公  訴  人  臺灣彰化地方法院檢察署檢察官
被      告  乙○○
                    現在臺灣臺中戒治所執行強制戒治中
上列被告因竊盜等案件，經檢察官提起公訴（九十七年度偵字第
一○○七九、一○七六一號），本院判決如下：
    主  文
乙○○偽造署押，足以生損害於公眾及他人，處有期徒刑肆月，
如附表壹所示文件上偽造之「黃廣瀚」簽名共計貳拾陸枚、指印
共計肆拾伍枚，均沒收；又犯如附表貳所示之罪，各處如附表貳
所示之刑；又收受贓物，處有期徒刑月。主刑部分應執行有期
徒刑壹年陸月。
    事  實
一、乙○○因竊盜案件，於民國九十七年三月七日下午三時五十
    分許，至彰化縣警察局鹿港分局頂番派出所接受詢問，乙○○因有另案遭臺灣南投地方法院檢察署通緝中，為免其身分
    遭查覺，竟向員警謊報偽冒其弟「黃廣瀚」之姓名、年籍等
    資料應答，並基於偽造署押之單一犯意，自九十七年三月七
    日下午四時三十分許至同日下午五時三十分止，在彰化縣警
    察局鹿港分局頂番派出所內，分別在如附表壹所示之文件上
    ，偽造如附表壹所示「黃廣瀚」之簽名與指印，表示係黃廣
    瀚本人親自簽名及按捺指印，足以生損害於偵查機關犯罪偵
    查之正確性及黃廣瀚之權益。嗣經臺灣彰化地方法院檢察署
    檢察官以黃廣瀚涉犯盜案罪嫌，向本院提起公訴，經本院於
    審理時，傳喚黃廣瀚到庭應訊，黃廣瀚表示係其兄乙○○冒
    名應訊，再經本院將乙○○偽造之指印囑託內政部警政署刑
    事警察局鑑定，結果確與乙○○相符，始查悉上情。
二、乙○○基於意圖為自己不法所有之竊盜犯意，先後於如附表
    貳所示之時間、地點，分別以如附表貳所示之方法，竊取如
    附表貳所示之被害人財物。嗣經如附表貳所示被害人報警處
    理，經警調閱路口監視器錄影畫面，而循線查悉上情。
三、乙○○明知真實姓名、年籍不詳之成年人所交付車牌號碼Ｇ
    Ａ－二○三三號自用小貨車之車牌二面（係宜欣國際實業有
    限公司所有【起訴書誤載為該公司負責人李運彊所有】，於
    九十七年八月二十二日下午三時十分許，在臺中市○○區○○路三段一九九之十一號前失竊），係來路不明之贓物，竟
    仍基於收受贓物之犯意，於九十七年八月二十二日下午三時
    十分至同月三十日上午九時三十分間之某時許，在不詳地點
    ，向該成年人收受之，再於收受車牌號碼ＧＡ－二○三三號
    車牌後之同月某日，在臺中縣豐原市○村路二四六號前，竊
    取丁○○所有、車牌號碼ＰＣ－四八六六號自用小貨車之車
    牌二面（所涉竊盜部分，業經本院九十七年度易字第一九一
    二號判處有期徒刑六月）後，將車牌號碼ＧＡ－二○三三號
    車牌二面換掛至原車牌號碼ＰＣ－四八六六號自用小貨車上
    。嗣於九十七年八月三十日因另涉竊盜案件，為警查獲，經
    警在原車牌號碼ＰＣ－四八六六號自用小貨車上扣得車牌號
    碼ＧＡ－二○三三號車牌二面（經警發還李運彊），再循線
    查悉上情。
四、案經臺中市警察局第五分局報告臺灣臺中地方法院檢察署檢
    察官呈請臺灣高等法院臺中分院檢察署檢察長令轉臺灣彰化
    地方法院檢察署及戊○○訴由彰化縣警察局鹿港分局報告該
    署檢察官偵查起訴。
    理  由
一、按被告以外之人於審判外之言詞或書面陳述，除法律有規定
    者外，不得作為證據。被告以外之人於審判外之陳述，雖不
    符前四條之規定，而經當事人於審判程序同意作為證據，法
    院審酌該言詞陳述或書面陳述作成時之情況，認為適當者，
    亦得為證據。當事人、代理人或辯護人於法院調查證據時，
    知有第一百五十九條第一項不得為證據之情形，而未於言詞
    辯論終結前聲明異議者，視為有前項之同意。刑事訴訟法第
    一百五十九條第一項、第一百五十九條之五分別定有明文。
    經查，證人戊○○、己○○、丙○○、李運彊、甲○○、丁○○於警詢時之證述，雖屬被告乙○○以外之人於審判外之
    言詞陳述，為傳聞證據，然經本院於審理時當庭直接提示而
    為合法之調查，被告未於言詞辯論終結前聲明異議，本院復
    審酌該等言詞陳述係由證人出於自由意識而陳述，並無非法
    取證之情況，依刑事訴訟法第一百五十九條之五之規定，認
    上開證人於警詢時之證述，應得採為認定本件犯罪事實所憑
    之證據。
二、關於事實欄一所示之偽造署押部分：
    上開事實欄一所示之偽造署押犯行，業經被告於警詢（鹿警
    分偵字第○九七○○二三七○一號警卷第四至六頁；下稱警
    卷一）、偵訊（偵字第一○○七九號卷第一○七頁；下稱偵
    卷一）、本院審理（本院卷第三二頁）時，坦承不諱，並有
    彰化縣警察局鹿港分局頂番派出所九十七年三月七日下午三
    時五十分起至同日下午四時三十分止之調查筆錄一件（偵卷
    一第十一至十四頁）、彰化縣警察局鹿港分局頂番派出所九
    十七年三月七日下午四時五十分起至同日下午五時三十分止
    之調查筆錄一份（偵卷一第十五至十八頁）、彰化縣警察局
    鹿港分局頂番派出所刑案現場照片一份（偵卷一第四三至五
    二頁）、李美娟之口卡片二份（偵卷一第五四、五九頁）、
    黃廣瀚之口卡片二份（偵卷一第五六至五八頁）、內政部警
    政署刑事警察局九十七年七月十五日刑紋字第○九七○一○○五五九號鑑驗書一件（偵卷一第一三○、一三一頁）在卷
    為證，足徵被告之自白確與事實相符。本件事實欄一所示之
    偽造署押部分，事證明確，被告偽造署押之犯行，應堪認定
    。
三、關於事實欄二所示之竊盜部分：
    上開事實欄二所示之竊盜犯行，業經被告於警詢（警卷一第
    六、七、十二、十三頁）、偵訊（偵卷一第六五至六八頁）
    、本院審理（本院卷第三二頁）時，均坦承不諱，並經證人
    戊○○（警卷一第十七、十八頁）、己○○（警卷一第十九
    至二一頁，中分五偵字第○九七○○三三七八四號第四、五
    頁；下稱警卷二）、丙○○（警卷一第二三至二五頁）於警
    詢時，分別證述明確，復有贓物認領保管單二紙（警卷一第
    三○、三二頁）、路口監視器錄影畫面翻拍照片八幀（警卷
    一第三七至三九、四三頁）、現場照片四幀（警卷一第四○
    、四一頁）、汽機車失竊車籍資料二份（偵卷一第一○九至
    一一二頁）、臺中市警察局第五分局現場勘察報告一份（警
    卷二第九至十七頁）、內政部警政署刑事警察局九十七年九
    月九日刑紋字第○九七○一三三一一八號鑑驗書一份（警卷
    二第十八至二一頁）、臺中市警察局車輛尋獲電腦輸入單一
    紙（警卷二第二三頁）、車籍查詢－基本資料詳細畫面一紙
    （警卷二第二五頁）、車號查詢汽車車籍一紙（本院卷第十
    五頁）在卷可稽，足徵被告之自白確與事實相符。本件事實
    欄二所示之竊盜部分，事證明確，被告竊盜之犯行，應堪認
    定。
四、關於事實欄三所示之收受贓物部分：
    訊據被告固坦承確曾於上開時地竊取車牌號碼ＰＣ－四八六
    六號自用小貨車之車牌二面，並將另一部車輛之車牌二面換
    掛至該自用小貨車上之事實，然矢口否認有何收受贓物之犯
    行，辯稱：伊是將車牌號碼二五一○－ＮＢ號自用小貨車之
    車牌與車牌號碼ＰＣ－四八六六號自用小貨車之車牌對調云
    云。然查：
  (一)宜欣國際實業有限公司所有車牌號碼ＧＡ－二○三三號自用
    小貨車之車牌二面，係於九十七年八月二十二日下午三時十
    分許，在臺中市○○區○○路三段一九九之十一號前失竊一
    節，此經證人即宜欣國際實業有限公司負責人李運彊於警詢
    （警卷一第二二頁）時，證述明確，並有汽機車失竊車籍資
    料一份（偵卷一第一一三、一一四頁）、車號查詢汽車車籍
    資料一紙（本院卷第十五頁）在卷可稽，堪認車牌號碼ＧＡ
    －二○三三號自用小貨車之車牌二面，確係宜欣國際實業有
    限公司失竊之贓物。
  (二)又被告於九十七年八月三十日上午六時三十分許，駕駛原車
    牌號碼二一五○－ＮＢ號、換掛車牌號碼ＰＣ－四八六六號
    之自用小貨車，在臺中市○○區○○路一段四三之二二號前
    ，因另涉竊盜案件，為警逮捕，經警通知原車牌號碼ＰＣ－
    四八六六號自用小貨車所有人丁○○，丁○○始發覺該自用
    小貨車遭他人換掛車牌號碼ＧＡ－二○三三號車牌；而車牌
    號碼二一五○－ＮＢ號車牌則於九十七年八月二十六日上午
    十一時許，為臺中市警察局第五分局四平派出所尋獲等情；
    業經證人即原車牌號碼二一五○－ＮＢ號自用小客車所有人
    甲○○（鹿警分偵字第○九七○○一九一一二號警卷第十四
    、十五頁；下稱警卷三）、丁○○（警卷三第十七、十八頁
    ）於警詢時，分別證述綦詳，並有贓物認領保管單三紙（警
    卷一第三一頁、警卷三第十六、十九頁）、車牌號碼ＧＡ－
    二○三三號自用小貨車之行車執照一紙（警卷一第三三頁）
    、車籍查詢－基本資料詳細畫面一紙（警卷三第二五頁）、
    失車紀錄一紙（警卷三第二六頁）、查獲現場照片四幀（警
    卷三第四一、四二頁）、職務報告書一紙（偵卷一第一○四
    頁）在卷可稽。可見原車牌號碼ＰＣ－四八六六號自用小貨
    車上所懸掛之車牌號碼ＧＡ－二○三三號車牌二面，應係被
    告於竊取車牌號碼ＰＣ－四八六六號自用小貨車之二面車牌
    後，為避免該自用小貨車所有人發現車牌失竊，而將車牌號
    碼ＧＡ－二○三三號車牌二面換掛至該自用小貨車上至明。
    被告上開抗辯，顯與事證不符，不足採信。
  (三)再者，汽車牌照係公路監理機關核發供特定汽車使用，不得
    借供他車使用或使用他車牌照行駛，此為公眾周知之事實，
    被告向他人收受車牌號碼ＧＡ－二○三三號車牌二面，對於
    該二面車牌係屬來源不明之贓物，自應有所認識。
  (四)綜上所述，本件事實欄三所示之收受贓物部分，事證明確，
    被告收受贓物之犯行，應堪認定。
五、按刑法上之「署押」，乃指於紙張或物體上簽署之姓名或其
    他符號，以表示其承認所簽署文書之效力，與印文有同一效
    力（最高法院八十六年度臺上字第四七號判決參照），而以
    按捺指紋以代替簽名者，則偽造指紋亦屬偽造署押。揆諸上
    開說明，被告在如附表壹所示文件上簽名或按捺指印，均僅
    係單純承認警員製作之內容，而無另有申請之意或充作收據
    之性質。核被告所為，關於事實欄一所示部分，係犯刑法第
    二百十七條第一項之偽造署押罪；如事實欄二所示部分，均
    係犯刑法第三百二十條第一項之竊盜罪；如事實欄三所示部
    分，係犯刑法第三百四十九條第一項之收受贓物罪。再按數
    行為於同時同地或密切接近之時地實施，侵害同一之法益，
    各行為之獨立性極為薄弱，依一般社會健全觀念，在時間差
    距上，難以強行分開，在刑法評價上，以視為數個舉動之接
    續施行，合為包括之一行為予以評價，較為合理，應屬接續
    犯，而為包括之一罪（最高法院八十六年度臺上字第三二九
    五號判例意旨參照）。被告所為如事實欄一所示多次偽造署
    押行為，其前後各行為既係利用同一機會，在同一時段，就
    同一犯罪構成要件之事實，本於單一犯意接續進行，以實現
    一犯罪構成要件之單一行為，屬接續犯，應以一罪論處。被
    告所為上開偽造署押、三件竊盜、收受贓物之犯行，係犯意
    各別，行為互殊，應予分論併罰。爰審酌被告因另案遭通緝
    ，竟冒名應訊，顯然欠缺法紀觀念，並損及黃廣瀚之權益，
    以及偵查機關犯罪偵查、司法機關審件審理之正確性，且其
    正值青壯之年，不思循正當途徑獲取所需，僅因缺錢花用，
    即任意竊取他人財物，不僅輕忽他人財產法益，並嚴重破壞
    社會秩序，另考量其竊盜手段、竊盜所得財物及收受贓物之
    價值、對被害人所生損害，及其品行、生活狀況、智識程度
    ，暨犯罪後坦承偽造署押及竊盜部分犯行，而否認收受贓物
    部分犯行等一切情狀，分別量處如主文所示之刑，並定其應
    執行之刑。本件如附表壹所示文件上之「黃廣瀚」簽名二十
    六枚、指印四十五枚，均屬被告偽造之署押，應依刑法第二
    百十九條規定，宣告沒收。扣於本院九十七年度易字第一九
    一二號乙○○竊盜案件之其中一把鑰匙，係被告所有、供其
    犯事實欄二附表貳編號一、三所示竊盜犯行所用之物，業據
    被告於本院審理時，供述明確（本院卷第三二頁），爰依刑
    法第三十八條第一項第二款規定，宣告沒收。
據上論斷，應依刑事訴訟法第二百九十九條第一項前段，刑法第
二百十七條第一項、第三百二十條第一項、第三百四十九條第一
項、第五十一條第五款、第二百十九條、第三十八條第一項第二
款，刑法施行法第一條之一，判決如主文。
本案經檢察官林子翔到庭執行職務。
中    華    民    國    98    年    6     月    25    日
                      刑事第六庭      法  官  鄭舜元
以上正本證明與原本無異。
如不服本判決應於收受判決後10日內向本院提出上訴書狀，並
應敘述具體理由。其未敘述上訴理由者，應於上訴期間屆滿後
20日內向本院補提理由書(均須按他造當事人之人數附繕本)
「切勿逕送上級法院」。
告訴人或被害人對於判決如有不服具備理由請求檢察官上訴者，
其上訴期間之計算係以檢察官收受判決正本之日期為準。
中    華    民    國    98    年    6     月    25    日
                                      書記官  陳秀香
 附表壹：乙○○偽造署押部分：
┌──┬─────────────────────┬─────┐
│編號│偽造之署押、文件                          │起訴書編號│
├──┼─────────────────────┼─────┤
│一  │在彰化縣警察局鹿港分局頂番派出所九十七年三│編號１    │
│    │月七日下午三時五十分起至同日下午四時三十分│          │
│    │止之調查筆錄一份上，偽造「黃廣瀚」之簽名五│          │
│    │枚、指印十五枚。                          │          │
├──┼─────────────────────┼─────┤
│二  │在彰化縣警察局鹿港分局頂番派出所九十七年三│編號４    │
│    │月七日下午四時五十分起至同日下午五時三十分│          │
│    │止之調查筆錄一份上，偽造「黃廣瀚」之簽名五│          │
│    │枚、指印十四枚。                          │          │
├──┼─────────────────────┼─────┤
│三  │在彰化縣警察局鹿港分局頂番派出所刑案現場照│編號２、６│
│    │片一份上，偽造「黃廣瀚」之簽名十枚、指印十│          │
│    │枚。                                      │          │
├──┼─────────────────────┼─────┤
│四  │在李美娟之口卡片二份上，共計偽造「黃廣瀚」│編號３、５│
│    │之簽名三枚、指印三枚。                    │          │
├──┼─────────────────────┼─────┤
│五  │在黃廣瀚之口卡片二份上，共計偽造「黃廣瀚」│編號５    │
│    │之簽名三枚、指印三枚。                    │          │
└──┴─────────────────────┴─────┘
  附表貳：乙○○竊盜部分：
┌──┬────────┬────────────────┬───────┬─────────┐
│編號│ 犯罪時間、地點 │犯罪方法、被害人、所得財物      │所犯法條      │宣告刑            │
├──┼────────┼────────────────┼───────┼─────────┤
│一  │九十七年七月二十│持自備鑰匙一把（扣於本院九十七年│刑法第三百二十│乙○○竊盜，處有期│
│    │七日凌晨三時十六│度易字第一九一二號乙○○竊盜案件│條第一項之竊盜│徒刑柒月，扣案之鑰│
│    │分前之同日某時許│），開啟鮑婉君所有、己○○所使用│罪。          │匙壹把沒收。      │
│    │，在臺中市北區南│、車牌號碼Ｂ九－九一四七號自用小│              │                  │
│    │京東路與國泰街口│客車之車門，並啟動電門，而竊取該│              │                  │
│    │。              │部自用小客車（價值約新臺幣【下同│              │                  │
│    │                │】八萬元），得手後，供己代步之用│              │                  │
│    │                │，再於九十七年七月二十八日將該自│              │                  │
│    │                │用小客車棄置在臺中市北屯區舊社巷│              │                  │
│    │                │一○八號前，嗣於九十七年八月一日│              │                  │
│    │                │下午四時許，在上開地點，為警尋獲│              │                  │
│    │                │（經警發還己○○）。            │              │                  │
├──┼────────┼────────────────┼───────┼─────────┤
│二  │九十七年七月二十│駕駛附表貳編號一所示竊得之自用小│刑法第三百二十│乙○○竊盜，處有期│
│    │七日凌晨三時十六│客車，徒手竊取彰化縣鹿港鎮公所所│條第一項之竊盜│徒刑伍月。        │
│    │分許，在彰化縣鹿│有、該鎮頭崙里里長戊○○所管理之│罪。          │                  │
│    │港鎮頭崙里頭崙巷│鐵製水溝蓋二十八個（價值合計約二│              │                  │
│    │十六號前。      │十二萬四千元），得手後，將竊得之│              │                  │
│    │                │物品出售予不詳之資源回收商，所得│              │                  │
│    │                │款項已花用殆盡。                │              │                  │
├──┼────────┼────────────────┼───────┼─────────┤
│三  │九十七年八月九日│以自備鑰匙一把（扣於本院九十七年│刑法第三百二十│乙○○竊盜，處有期│
│    │凌晨某時許，在臺│度易字第一九一二號乙○○竊盜案件│條第一項之竊盜│徒刑柒月，扣案之鑰│
│    │中縣大里市○里路│），開啟丙○○所有、車牌號碼ＯＺ│罪。          │匙壹把沒收。      │
│    │二三六號前。    │－五○六七號自用小客車之車門，並│              │                  │
│    │                │啟動電門，而竊取該部自用小客車，│              │                  │
│    │                │得手後，供己代步之用，再將該自用│              │                  │
│    │                │小客車棄置在臺中市○○區○○路三│              │                  │
│    │                │段旁之空地，嗣於九十七年八月十一│              │                  │
│    │                │日晚上六時許，在上開地點，為警尋│              │                  │
│    │                │獲（經警發還丙○○）。          │              │                  │
└──┴────────┴────────────────┴───────┴─────────┘
附錄：論罪科刑法條：
中華民國刑法第217條
偽造印章、印文或署押，足以生損害於公眾或他人者，處3年以
下有期徒刑。
盜用印章、印文或署押，足以生損害於公眾或他人者，亦同。
中華民國刑法第320條
意圖為自己或第三人不法之所有，而竊取他人之動產者，為竊盜
罪，處5年以下有期徒刑、拘役或5百元以下罰金。
意圖為自己或第三人不法之利益，而竊佔他人之不動產者，依前
項之規定處斷。
前二項之未遂犯罰之。
中華民國刑法第349條
收受贓物者，處3年以下有期徒刑、拘役或5百元以下罰金。
搬運、寄藏、故買贓物或為牙保者，處5年以下有期徒刑、拘役
或科或併科1千元以下罰金。
因贓物變得之財物，以贓物論。


司法院資訊處製作；財團法人民間司法改革基金會備份。
